臺灣臺北地方法院民事判決　　　　　　 96年度訴更一字第3號
　　原　　　告　乙○○
　　訴訟代理人　黃榮謨律師
　　　　　　　　張瓊文律師
　　被　　　告　丙○○
　　訴訟代理人　戊○○
上列當事人間減少價金事件，本院於中華民國95年5月1日言詞
辯論終結，判決如下：
    主  文
原告之訴及假執行之聲請均駁回。
訴訟費用由原告負擔。
    事實及理由
一、原告起訴主張：伊於民國95 年7月間透過訴外人東森房屋萬
    華加盟店即金山房屋仲介有限公司（下稱金山公司）居間介
    紹，以總價新台幣（下同）11,350,000元向被告購買坐落台
    北市○○區○○段1 小段151-27地號土地及其上建物即門牌
    號碼台北市○○路○段416巷108號6樓房屋（下稱系爭房屋）
    ，惟伊於95 年7月10日簽訂不動產買賣契約書（下稱系爭契
    約）時，經由屋況說明書發現系爭房屋並未做過海砂屋檢測
    ，為免日後爭議，經雙方同意，故伊委請訴外人桂田技術顧
    問有限公司（下稱桂田公司）進行氯離子含量檢測，而依95
    年7 月14日測試報告結果，系爭房屋氯離子超過中國國家標
    準CNS3090 標準，足以造成鋼筋鏽蝕、混凝土剝落，影響居
    家生活品質，而減少系爭房屋通常效用及品質，但斯時金山
    房屋未經伊同意，即將簽約款轉匯給被告，而當時伊已支付
    簽約款及仲介費，因無法預料解約後果，故伊以95年9月6日
    及同年9月15日兩封存證信函，向被告表明保留瑕疵請求權
    ，待履約後再訴請減少價金之意，故伊陸續支付全部款項，
    並將系爭房屋辦理過戶，然上開瑕疵既已存在，伊依民法第
    359 條規定，請求減少系爭房屋之價金等情。並聲明：(一)被
    告應給付原告908,000 元及自起訴狀繕本送達翌日起至清償
    日止，按年息5%計算之利息。(二)願供擔保聲請宣告假執行。
二、被告則以：伊與原告於95 年7月10日在金山房屋簽訂系爭契
    約，雙方協議簽約金135萬元及仲介費35 萬元暫交金山房屋
    保管，俟海砂屋檢測報告出爐，再由原告決定是否購買，惟
    原告於同年7 月14日知悉檢測報告，但並未表示不購買系爭
    房屋，而金山房屋於95年7月17日將原告第一期簽約金135萬
    元匯至伊開設上海商業儲蓄銀行帳戶（下稱上海商銀帳戶）
    ，並於同年9月6日將第三期完稅款35萬元匯入上海商銀帳戶
    ，翌日完成過戶登記，原告於同年9 月21日以系爭房地向國
    泰世華銀行貸款用以清償伊先前向上海商銀之房屋貸款，雙
    方於95 年9月25日會同金山房屋仲介甲○○及代書丁○○至
    現場點交系爭房地，原告當場給付尾款339,333 元予伊，完
    成系爭房地買賣行為。是原告在檢測報告出爐後，既知悉系
    爭房屋狀況，卻未表示不購買，反陸續交付款項完成買賣，
    事後才以系爭房屋存有瑕疵為由，主張減少價金，實無理由
    等語，資為抗辯。並聲明：(一)原告之訴及假執行之聲請均駁
    回。(二)如受不利判決，願供擔保聲請宣告免為假執行。
三、查兩造於95年7月10日簽訂系爭契約，原告以總價1,150萬元
    向被告購買系爭房屋及坐落基地，並同意由桂田公司進行海
    砂屋檢測，而檢測報告於同年7 月14日出爐，金山房屋於95
    年7月17日將第一期簽約金135萬元匯至被告上海商銀帳戶，
    並於同年9月6日將第三期完稅款35萬元匯入上開帳戶，翌日
    完成過戶登記，原告以系爭房屋及坐落基地向國泰世華銀行
    轉貸清償被告之房屋貸款，雙方於95 年9月25日至現場完成
    點交，原告當場給付尾款339,333 元予被告等情，為兩造所
    不爭，復有系爭契約、不動產標的現況說明書、桂田公司氯
    離子含量測試報告及系爭房地謄本（見本院前審卷第7頁至
    第16頁），金山房屋存摺明細及匯款單及被告上海商銀存摺
    明細，在卷可參（分見本院更審卷第35頁至第39頁）堪信為
    真實。
四、原告本於民法第359 條規定請求減少系爭房屋價金，為被告
    所否認，並以上開情詞置辯，是本件兩造爭點厥為：(一)系爭
    房屋是否屬海砂屋，而認為具有物之瑕疵？(二)原告是否得主
    張瑕疵擔保請求權而減少價金？茲分項析述如后：
(一)、按物之出賣人，對於買受人應擔保其物依第373 條之規定危
    險移轉於買受人時，無滅失或減少其價值之瑕疵，亦無滅失
    或減少其通常效用或契約預定效用之瑕疵，但減少之程度無
    關重要者，不得視為瑕疵。出賣人並應擔保其物於危險移轉
    時，具有其保證之品質。民法第354 條定有明文；又按買賣
    標的物之利益及危險，自交付時起，均由買受人承受負擔，
    但契約另有訂定者，不在此限，民法第373 條定有明文。經
    查，所謂海砂屋係為民間一般之用語，最主要是因倘建物預
    拌混凝土中鋼筋混凝土最大水溶性氯離子含量過高時，會造
    成鋼筋容易鏽蝕，混凝土強度降低，易造成水泥塊剝落之情
    事，房屋之耐用年限，亦因此減短。至有關預拌混凝土中鋼
    筋混凝土最大水溶性氯離子含量，於83 年7月22日前固無規
    範，然經濟部標準檢驗局之前身經濟部中央標準局已於83年
    7 月22日修訂「新拌預拌混凝土國家標準」規定，預拌混凝
    土之氯含量容許值為每立方0.6㎏ 以下，復經經濟部標準檢
    驗局於87年6月25日修正該國家標準為每立方米0.3㎏以下。
    按建築物應用之各種材料及設備規格，除中國國家標準有規
    定者從其規定外，應依建築技術規則之規定為之，為建築技
    術規則第4 條所明定。故有關鋼筋混凝土氯離子含量之標準
    ，當以經濟部標準檢驗局所公布之國家標準為據。是本件系
    爭房屋既係兩造於95 年7月10日同意交付桂田公司進行檢測
    ，則系爭房屋氯離子含量是否超過標準，自應以經濟部標準
    檢驗局87年6月25日修正公布之每立方米0.3㎏以下為判斷基
    礎。是桂田公司檢測結果認定，系爭房屋混凝土氯離子含量
    其中客廳樑、房間樑部分每立方米水溶性氯離子重量分別為
    0.4554㎏、0.5198㎏，均超過CNS3090 規範水溶性氯離子標
    準一節，此有兩造所不爭之氯離子含量檢測報告在卷可參（
    見本院前審卷第11、第12頁）。足見，系爭房屋係屬一般俗
    稱之海砂屋，應認為系爭房屋存有瑕疵。
(二)、次按買賣因物有瑕疵，而出賣人應負擔保之責者，買受人得
    解除契約或請求減少其價金，民法第359 條前段固定有明文
    ；又買受人於契約成立時，知其物有民法第354 條所稱之瑕
    疵者，出賣人不負擔保之責，亦為民法第355條第1項所明定
    。被告既以前揭情事置辯，故本件首應審究為：原告在買受
    系爭房屋時，是否知悉系爭房屋氯離子含量超過國家標準之
    情事。經查：
  1.證人即處理系爭房地之地政士丁○○於本院審理時結證稱：
    買賣雙方在簽訂系爭契約時有談到海砂屋的問題，經協調結
    論，買賣雙方同意進行氯離子檢測，如果檢測報告顯示係海
    砂屋，原告可以不買，所以原告將第一期簽約款先放在金山
    房屋，但檢測報告出爐後，原告並未表示任何意見，金山房
    屋就將簽約款匯給被告，伊則進行後續稅款核定手續，原告
    也將35萬元稅款匯給金山房屋，再轉匯給被告，後來原告利
    用系爭房地貸款清償被告先前之房貸，並於95 年9月25日將
    尾款339,333 元交付被告等語（見本院更審卷第19頁至第20
    頁）。而證人即本件金山房屋之仲介甲○○於本院審理時證
    稱：被告委託伊銷售系爭房地，原告看屋後付斡旋金，雙方
    談委價格才簽約，但在簽約當時，原告要求進行海砂屋檢測
    ，雙方同意如果檢測結果超過國家標準，原告可以不買，但
    檢測報告出來後，原告並未表示不買，伊也告知原告尚有第
    二順位買主在等待，如果不買可以轉賣給次順位的買受人，
    但原告一直都沒有回應。後來伊經代書通知將簽約款135 萬
    元匯給被告，原告後來也將35萬元稅款匯給金山房屋，再轉
    匯給被告，代書則處理銀行房屋貸款部分，原告係在匯完35
    萬元稅款後，才以存證信函要求減少價金，伊尊重原告權利
    等語（見本院更審卷第33頁至第34頁），是被告辯稱：雙方
    簽約時約明俟檢測報告結果，再由原告決定購買與否權利等
    語，經核與上開證人所陳情節相符，堪信為實。
  2.又依系爭契約第2條之價額及付款表約明：買賣總價1,135萬
    元，第一期簽約款95年7月10日170萬元、第三期完稅款35萬
    元，第四期尾款95 年9月25日前給付930萬元等語。第3條付
    款方式說明：本契約簽訂之同時，甲方（按指原告）給付第
    一期款，乙方應將權狀正本交予簽約代書保管。是原告依約
    應於簽約之日即95 年7月10日即須給付第一期簽約款予被告
    ，惟原告卻將簽約款連同仲介費交金山房屋保管，可見兩造
    同意由原告俟檢測報告結果，再決定購買系爭房地之權利，
    故原告將第一期簽約款交由金山房屋保管，待決定購買後始
    予以付款。是兩造雖於95 年7月10日簽訂系爭契約，但原告
    於簽約當時既對標的物存有疑義，經兩造協議同意進行海砂
    屋檢測，再由原告決定是否購買，則系爭契約成立時點自應
    以原告評估桂田公司出具檢測報告後，同意以原價購買系爭
    房屋及坐落基地並給付簽約款時為斷，是金山房屋於95 年7
    月17 日將簽約款135萬元轉匯予被告（見本院更審卷第38頁
    、第45頁），系爭契約始謂成立，而斯時原告已由檢測報告
    知悉系爭房地具有海砂屋之瑕疵等情。
  3.雖原告以金山房屋違背其意，擅將135 萬元匯予被告云云置
    辯，惟原告既將簽約款交由金山房屋保管，則金山房屋即為
    其付款之代理人。而原告於95 年7月14日接獲桂田公司之檢
    測報告後，並無任何不購買系爭房地之意，縱使金山房屋擅
    自於同年7 月17日將簽約款匯款予被告，惟原告並未為反對
    之意，則其付款效力自及於原告，更何況原告亦陸續依約給
    付35萬元稅款，配合辦理過戶手續，再以系爭房地向銀行轉
    貸清償被告先前房貸餘款，並於點交時給付剩餘尾款現金予
    被告，是綜觀整個付款流程所示，原告並無拒絕付款之情事
    ，則其事後以金山房屋擅自轉匯款項云云，自無足採。
  4.綜上，原告接獲桂田公司氯離子含量測試報告，仍決定以原
    價購買系爭房地，依民法第355條第1項規定，被告自無庸對
    系爭房地負瑕疵擔保之責。雖原告以95 年9月6日及同年9月
    15日存證信函，向被告表明其保留瑕疵擔保請求權，日後再
    為訴求之意云云，惟被告既不負瑕疵擔保之責，則原告自無
    日後再為主張該項權利之餘地，況原告明知系爭房地具有海
    砂屋之瑕疵，仍同意以原價購買，則原告一方面履約，卻另
    一方面又主張保留瑕疵擔保請求權，俟其取得系爭房地之權
    利後，再訴求減少價金，顯有權利濫用之虞。是原告依民法
    第359條規定，主張減少價金，並請求被告給付908,000元及
    法定遲利息，為無理由。
五、綜上所述，原告在買受系爭房地前，即已知悉系爭房地為俗
    騎用之海砂屋，依民法第355條第1項之規定，縱使被告出賣
    系爭房地有海砂屋之瑕疵，被告仍無庸負瑕疵擔保之責。從
    而，原告依民法第359 條之規定，請求減少價金，並請求被
    告給付908,000 元，及自起訴狀繕本送達翌日起至清償日止
    ，按年息5%計算之利息，即無理由，應予駁回。又原告之訴
    既經駁回，其假執行之聲請應併予駁回。
六、本件事證已臻明確，兩造其餘攻擊防禦方法，及未經援用之
    證據，經本院斟酌後，認均不足以影響本判決之結果，自無
    逐一詳予論駁之必要，併此敘明。
七、訴訟費用負擔之依據：民事訴訟法第78條。
中　　華　　民　　國　　96　　年　　5 　　月　　11　　日
                        民事第一庭法官  傅中樂
以上正本係照原本作成。
如對本判決上訴，須於判決送達後20日內向本院提出上訴狀。
中　　華　　民　　國　　96　　年　　5 　　月　　11　　日
                                書記官  吳彩華
